【裁判字號】    89,台上,7559
【裁判日期】    891214
【裁判案由】    公共危險
【裁判全文】
最高法院刑事判決                              八十九年度台上字第七五五九號
    上  訴  人  甲○○
右上訴人因公共危險案件，不服台灣高等法院中華民國八十九年十月十一日第二審判
決（八十九年度上訴字第二○二○號，起訴案號：台灣桃園地方法院檢察署八十七年
度偵字第一四六五○號），提起上訴，本院判決如左：
    主  文
上訴駁回。
    理  由
按刑事訴訟法第三百七十七條規定：上訴於第三審法院，非以判決違背法令為理由，
不得為之。是提起第三審上訴，應以原判決違背法令為理由，係屬法定要件。且必須
依據卷內資料為具體之指摘，並足據以辨認原判決已具備違背法令之形式，始屬相當
。本件原判決依憑證人莊榮輝、林志威、羅正光之證述，並有照片二十七幀及道路交
通事故調查報告表在卷足稽，核與上訴人甲○○於檢察官偵查中供承伊一直追趕吳啟
任之車，到了岔路口前，伊從吳某車輛左側往右靠，要吳某在右邊停車，但他沒停，
往右側直開，伊開往左側，繞回時發現吳某車輛撞車等語相符，而被害人吳啟任開車
衝撞電桿因此受有顱骨及頸椎骨折致神經性休克，經送醫急救因傷重不治死亡，亦經
檢察官督同檢驗員、法醫師相驗及解剖屬實，有勘驗筆錄、解剖筆錄、相驗屍體證明
書及台灣高等法院檢察署法醫中心（現為法醫研究所）之鑑定書各一件在卷可憑。按
上訴人以時速超過一百公里之車速在速限四十公里之路段飆駛追逐，並進而併駛，且
直向右逼使被害人停車，極易使被害人心慌行車失控發生車禍而致車上人員死傷，詎
兩車高速併駛行近桃園縣龍潭鄉○○路○○段與民族路岔路口時，被害人為閃避路旁
溝渠將自用小客車向右駛入民族路，於駛入民族路時，失控衝至對向車道撞擊路旁電
桿，而因此受有顱骨及頸椎骨折致神經性休克，經送醫不治死亡，此項死亡結果為上
訴人可得預見，並有相當因果關係等證據資料，認定上訴人有如原判決事實欄所載高
速飆駛追逐、併駛，致生往來之危險，因而致人於死（累犯）犯行。因認第一審論處
上訴人罪刑，為無不合，予以維持，駁回上訴人在第二審之上訴，已於理由內詳細敘
述其所憑之證據及認定之理由，並說明上訴人所辯伊祇是駕車在後面跟著伊兒子之轎
車，伊與被害人不認識亦無仇怨，當時駕車僅六十至七十公里，並無追逐或逼迫前車
，車禍發生係在兩車分手後云云，不足採信。已依據卷內資料詳予指駁。從形式上觀
察，原判決並無違背法令情形存在。次查犯罪事實之認定及證據之取捨，乃事實審法
院之職權，且法院憑以認定犯罪事實之證據，並不以直接證據為限，即綜合各種證據
，本於推理作用，為其認定犯罪事實之基礎，如不違背經驗法則與論理法則，即不得
指為違法，而據為上訴第三審之理由。原判決綜合各種證據，認定上訴人有上揭犯行
，究竟違背如何之經驗法則或論理法則，上訴意旨，並未具體指明，徒就原判決已說
明之事項或屬原審採證認事職權之適法行使，任意指摘有採證及理由不備之違法，且
仍為單純事實之爭執，難謂為適法之第三審上訴理由。再檢察官起訴法條認上訴人所
為係犯刑法第二百七十六條第一項之過失致人於死及同法第三百零四條第一項之以強
暴妨害人行使權利既遂罪嫌，第一審變更檢察官起訴法條論以一行為觸犯刑法第一百
八十五條第二項前段及第三百零四條第二項、第一項之罪，已依刑事訴訟法第九十五
條第一款規定告知上訴人罪名之變更及命依該罪名辯論，原審並就第一審判決之事實
為辯論，上訴人已能充分行使防禦權，所踐行之訴訟程序，並無違法之處。上訴意旨
任意指摘原審突擊（襲）裁判，未踐行同法第九十五條第一款之告知義務云云，尚非
適法之第三審上訴理由。又原判決就上訴人高速飆駛追逐、併駛，致生往來之危險，
因而致人於死，應負刑法第一百八十五條第二項前段罪責，業於判決理由內敘述甚詳
。上訴意旨對於原判決所持上開法律上見解，究有如何違背法令之處，並未具體表明
，徒以其未有何毀損行為，漫指原判決可議，亦非第三審上訴之適法理由。依前揭說
明，其上訴違背法律上之程式，應予駁回。
據上論結，應依刑事訴訟法第三百九十五條前段，判決如主文。
中      華      民      國    八十九    年     十二     月     十四     日
                              最高法院刑事第三庭
                                  審判長法官  陳  錫  奎
                                        法官  洪  清  江
                                        法官  吳  昆  仁
                                        法官  李  伯  道
                                        法官  陳  世  雄
      右正本證明與原本無異
                                              書  記  官
中      華      民      國    八十九    年     十二     月     十九     日


司法院資訊處製作；財團法人民間司法改革基金會備份。
